台灣台中地方法院刑事判決　　　　　　　　　　　　九十一年度易字第一七六三號
　　公　訴　人　台灣台中地方法院檢察署檢察官
　　被　　　告　甲○○
右列被告因侵占案件，經檢察官提起公訴（八十九年度偵字第１１６６９號），本院
判決如左：
    主      文
甲○○意圖為自己不法之所有，而侵占對於業務上所持有之物，處有期徒刑捌月。
    事      實
一、甲○○以介紹買賣不動產為業，民國八十八年六月間，林永宗委託甲○○透過康
    林不動產逢甲加盟店（下稱康林房屋）欲販售其妻乙○○○所有座落於台中市○
    ○區○○段二五一地號土地及其上同區段建號二一００號門牌號碼為台中市○○
    街二八九之一號五樓之房屋及同區段建號二０八五號門牌號碼為台中市○○街二
    八九號地下一樓應有部分0000000萬分之１５９０５０車位。嗣有黃國津
    及黃意權（均另案審理）共同基於為自己不法所有之犯意聯絡，由黃國津出面佯
    裝有意購買乙○○○上開土地及建物，於八十八年六月十六日與林永宗在康林房
    屋簽訂不動產買賣契約，雙方約定價金為新台幣（下同）二百六十萬元，先行給
    付十萬元之定金，尾款二百五十萬元，於前開不動產辦理所有權移轉登記後，由
    黃國津向聯邦商業銀行台中分行設定抵押借款二百五十萬元後給付，致使林永宗
    陷於錯誤而於八十八年八月七日將前開房地移轉登記與黃國津，黃國津於八十八
    年八月十日向聯邦商業銀行台中分行抵押借款二百五十萬元後，即提領上開款項
    拒不付尾款。甲○○得知前開情事後，即向黃國津催討尾款二百五十萬元，黃國
    津於八十八年八月十一日交付一百五十萬元給甲○○，甲○○應將其業務上所持
    有之該一百五十萬元返還林永宗，詎其竟意圖為自己不法所有，將其中之八十萬
    元侵占入己，僅返還七十萬元給林永宗。
二、案經乙○○○訴請台灣台中地方法院檢察署檢察官偵查起訴。
    理      由
一、被告甲○○否認上述侵占犯行，辯解稱本件房屋是由陳林月勤出資購買，而後由
    陳林月勤之配偶林永宗與其共同出售，並由其出面找康林房屋仲介買賣，因為買
    賣發生糾紛，所以在黃國津所返還之一百五十萬元中留下八十萬元，作為其與一
    位唐先生繼續向黃國津催討其餘欠款之費用，此也經陳林月勤及林永宗同意，而
    現在其已經和陳林月勤和解，償還四十萬元，其中二十萬元以現金支付，其餘二
    十萬元分四期償還，其無侵占犯行云云。
二、然查上開事實，業據被害人陳林月勤於檢察官偵查中指訴甚為詳盡，並有收據（
    影本）一張在卷可稽，被害人或其代理人林永宗並非與被告共同出售房屋，也未
    同意被告甲○○扣留八十萬元，而被告於八十九年六月十二日檢察官偵查中也坦
    供：「我只給他（林永宗）七十萬元，其他八十萬元我再分期付款還給他。」「
    因為我是與朋友一起去要錢，故我要將八十萬元佣金給我的朋友，我再分期償還
    給林永宗八十萬元。」是若陳林月勤及林永宗曾經同意被告扣留八十萬元作催討
    其餘欠款之費用，被告就無須再分期償還。又本件不動產買賣之總價金為二百六
    十萬元，若購買之人依約履行義務，陳林月勤可收取二百六十萬元（扣除已經收
    取之訂金十萬元，應再收取二百五十萬元。），然其已經依約辦理所有權移轉登
    記，但卻僅收回七十萬元，尚損害一百八十萬元，自無可能付出八十萬元之代價
    請被告追討一百萬元（原來詐購之人已經交付被告一百五十萬元）。雖被告辯解
    稱因其與唐姓朋友一起催討債務，應給付該友人佣金，然此乃被告與該唐姓人士
    間之關係，不能令陳林月勤負擔，且縱使該唐姓人士有參與本件不動產買賣之介
    紹，依本件買賣價格計算，佣金也不可能高達八十萬元，否則扣除佣金之後，出
    售人僅能取得一百七十萬元，其不合理之處，甚為顯然，是上開八十萬元乃係被
    告為其個人意圖為不法之所有強予扣留侵占，其所為辯解，無可採信。其請求傳
    訊所謂之唐先生，殊無必要，本院不予傳訊調查。依上所述，本件事證明確，被
    告犯行堪以認定。
二、被告於檢察官偵查中，已經供稱其係仲介人員，而被害人之代理人林永宗於檢察
    官偵查中也陳稱被告係經營大喜公司仲介房屋買賣，是被告受託出賣本件不動產
    ，為買賣雙方收取價金或處理與本件買賣有關之金錢事項，乃屬被告之業務，其
    將業務上所持有之金錢侵占入己，核其所為，係犯刑法第三百三十六條第二項之
    業務上侵占罪。公訴人認為被告係犯刑法第三百三十五條第一項之普通侵占罪，
    尚有未洽，起訴法條應予變更。被告雖無犯罪前科，且願意償還被害人四十萬元
    ，於本件辯論終結前償還被害人現金二十萬元，其餘簽發支票分四期償還，惟被
    告飾詞狡辯，毫無悔意，不宜從輕量刑。爰審酌被告犯罪之動機、目的、手段、
    所侵占之金額達八十萬元對被害人危害甚大及其品行、智識程度與犯罪後之態度
    不佳等一切情狀，量處有期徒刑八月。而依前所述，被告飾詞狡辯，毫無悔意，
    且其並沒有將所侵占之款全部返還被害人，而若被害人真心原諒被告而與被告和
    解，應會主動陳明，不致事後反悔不提出和解書供法院參酌，惟被告所提出之和
    解書第二點明載被害人絕不取銷被告代為遞狀之權利，顯見被害人應非真心與被
    告和解原諒被告，另外，本件和解書，除陳林月勤、林永宗、甲○○三人之簽名
    及印文與陳林月勤、林永宗之身分證字號之外，全部以打字方式書寫，包括被告
    之身分證字號也是以打字方式書就，顯見本件和解書乃被告事先備妥，執意扣留
    四十萬元不還，被害人不得已而接受，益見被告無悔改之意，本院因此認為所宣
    告之刑，不宜宣告緩刑，方能對被告收警惕之效，併予敘明。
據上論斷，應依刑事訴訟法第二百九十九條第一項前段、第三百條，刑法第三百三十
六條第二項，罰金罰鍰提高標準條例第一條前段，判決如主文。
中      華      民      國      九  十一      年    九    月    二十  日
                                台灣台中地方法院刑事第一庭
                                    法  官     李添興
右正本證明與原本無異。
如不服本判決，應於判決送達後十日內，向本院提出上訴狀（須附繕本）。
                                    書記官
中      華      民      國      九  十一      年    九    月    二十  日
